【裁判字號】    97,交易,553
【裁判日期】    971231
【裁判案由】    過失傷害
【裁判全文】
臺灣臺北地方法院刑事判決             97年度交易字第553號
公  訴  人  臺灣臺北地方法院檢察署檢察官
被      告  甲○○
上列被告因過失傷害案件，經檢察官提起公訴（97年度偵字第18
233 號），被告於準備程序中就被訴事實為有罪之陳述，經本院
告知簡式審判程序之旨，並聽取被告與公訴人之意見後，本院裁
定進行簡式審判程序，判決如下：
    主  文
甲○○從事業務之人，因業務上之過失傷害人，處有期徒刑參月
，如易科罰金，以新臺幣壹仟元折算壹日。
    犯罪事實
一、甲○○前為欣欣客運股份有限公司雇用之營業大客車司機，
    為從事駕駛業務之人，且明知汽車駕駛人吸食毒品後，不得
    駕車，猶仍於民國97年8 月10日15時許在臺北縣縣民大道附
    近以玻璃球燒烤第二級毒品甲基安非他命吸食其煙霧後（甲
    ○○施用毒品部分業經本院以97年度毒聲字第964 號裁定送
    觀察、勒戒處所觀察、勒戒），已不得駕駛車輛之情況下，
    於97年8 月11日17時40分許，騎乘車牌號碼9HE-889 號重型
    機車，沿臺北市○○區○○路西往東方向行駛，於行經西藏
    路201 號前，理當注意行車速度應依標誌之規定，不得超速
    行駛，及應注意車前狀況，而依當時天氣晴、夜間有照明、
    柏油路面乾燥且無缺陷、道路無障礙物、視距良好，並無不
    能注意之情事，詎甲○○竟疏未注意，於速限50公里之道路
    上，以接近60公里之時速超速行駛，且亦疏未注意右前方遭
    其他行駛中之貨車擋住視線而由丙○○騎乘自南往北方向前
    進之腳踏車，因而避煞不及，撞及丙○○之腳踏車，致丙○
    ○人車倒地，受有硬腦膜下血腫、左唇擦傷、左足第3 、4
    蹠骨粉碎性開放性骨折之傷害。甲○○於肇事後留在現場，
    向據報前來處理之警員坦承肇事而願接受裁判。嗣為警於97
    年8 月12日將甲○○移送地檢署時，檢察官經甲○○同意採
    集其尿液送驗結果，呈甲基安非他命陽性反應，始悉全情。
二、案經丙○○之配偶乙○○訴由臺北市政府警察局萬華分局報
    請臺灣臺北地方法院檢察署檢察官偵查起訴。
    理  由
一、本件被告甲○○所犯係刑法第284 條第1 項過失傷害罪，其
    法定刑為死刑、無期徒刑、最輕本刑為3 年以上有期徒刑以
    外之罪，被告於準備程序進行中就被訴事實為有罪陳述，由
    法官告知簡式審判程序要旨並聽取其與公訴人之意見後，本
    院認無不得或不宜改依簡式審判程序進行之處，爰依刑事訴
    訟法第273 條之1 第1 項、第284 條之1 規定裁定進行簡式
    審判程序，合先敘明。
二、訊據被告對於上開犯罪事實坦承不諱，並經證人林繼良於警
    詢中證述明確，且有道路交通事故現場圖、道路交通事故調
    查報告表(一)(二)、憲兵司令部刑事鑑識中心97年8 月28日憲直
    刑鑑字第0970001232號鑑定書、採尿送驗單各1 紙、交通事
    故談話紀錄表3 份、現場照片20張附卷可稽，另被害人丙○
    ○因此次車禍受有硬腦膜下血腫、左唇擦傷、左足第3 、4
    蹠骨粉碎性開放性骨折等傷害之事實，亦有臺北市立聯合醫
    院中興院區97年8 月12日診斷證明書1 紙在卷可憑。按汽車
    駕駛人，駕駛汽車不遵守道路交通標誌、標線、號誌之指示
    者，應予科罰，道路交通管理處罰條例第60條第2 項第3款
    規定明確。又汽車行駛時，駕駛人應注意車前狀況及兩車併
    行之間隔，並隨時採取必要之安全措施，道路交通安全規則
    第94條第3 項亦規定甚明。被告考領有普通重型機車駕駛執
    照，有駕照影本1 份在卷可憑，其於前開時、地騎乘機車，
    本應遵守上述交通安全規則之規定，而依卷附道路交通事故
    調查報告表(一)所載，事故發生之道路速限為50公里，本件車
    禍事故發生當時天氣晴、夜間有照明、柏油路面乾燥且無缺
    陷、道路無障礙物、視距良好，並無不能注意之情事，被告
    竟疏未注意保持在速限內行駛及車前狀況，即貿然以接近60
    公里之速度進入事故發生路口，顯然大幅提高車禍事故發生
    之可能與機會，致撞擊被害人騎乘之腳踏車，並因此受有上
    開傷害，是以被告之業務過失駕車行為，與被害人之受傷結
    果間，具有相當因果關係至明。因認被告之自白與事實相符
    ，應堪採為認定被告有罪之證據。本件事證明確，被告犯行
    堪以認定，應予依法論科。
三、按「汽車駕駛人之駕駛工作，乃隨時可致他人身體生命於危
    險之行為，並係具有將該行為繼續，反覆行使之地位之人。
    因此應有經常注意俾免他人於危險之特別注意義務。上訴人
    所駕駛之客貨兩用車，係以之為販賣錄音帶所用，其本人並
    以販賣錄音帶為業，故其駕駛該車本屬其社會活動之一，在
    社會上有其特殊之屬性（地位），其本於此項屬性（地位）
    而駕車，自屬基於社會生活上之地位而反覆執行事務，因之
    ，在此地位之駕車，不問其目的為何，均應認其係業務之範
    圍。上訴人徒以其時非用以運載錄音帶，即謂非業務行為，
    難認有理由」，最高法院75年台上字第1685號著有判例。本
    件被告肇事時係為欣欣客運股份有限公司營業大客車司機，
    負責駕駛營業大客車載運乘客，此經被告供承無訛，亦即被
    告係以駕駛為其社會生活之地位，事故當日被告既係騎乘車
    牌號碼9HE-889 號機車外出，亦係本於此項地位而駕車，自
    屬基於社會生活上之地位而反覆執行事務，雖非執行業務之
    行為，依上開判例意旨，仍應認係從事業務之人。核被告所
    為，係犯刑法第284 條第2 項前段之業務過失傷害罪。公訴
    意旨認被告係犯刑法第284 條第1 項前段之過失傷害罪，容
    有未合，惟起訴之基本社會事實同一，爰依法變更起訴法條
    。被告係吸食毒品後駕車，已如前述，其過失傷害犯行，自
    應依道路交通管理處罰條例第86條第1 項規定，加重其刑。
    被告於肇事後留在現場等候，於有偵查權限之公務員尚未發
    覺其犯罪前，主動向前來處理之員警表明其為肇事者而願受
    裁判，有北市○○○○○道路交通事故肇事人自首情形記錄
    表1 份在卷可按，是被告符合自首之要件，應依刑法第62條
    前段之規定減輕其刑，並先加後減。爰審酌被告具有駕駛職
    業大客車之優良技能，騎乘機車時亦應謹慎注意，以維自身
    及其他參與道路交通者之安全，竟因疏未遵守道路交通安全
    規則，而肇事致人受傷，自應受刑事處罰，惟念其犯後坦承
    犯行，態度尚佳，惟因經濟狀況不佳迄今尚未賠償被害人之
    損害，兼衡被害人所受傷勢程度等一切情狀，量處如主文所
    示之刑，並諭知易科罰金之折算標準，以資懲儆。
據上論斷，應依刑事訴訟法第273 條之1 第1 項、第284 條之1
、第299 條第1 項前段、第300 條，道路交通管理處罰條例第86
條第1 項，刑法第284 條第2 項、第62條前段、第41條第1 項前
段，刑法施行法第1 條之1 ，判決如主文。
本案經檢察官郭昭吟到庭執行職務。
中    華    民    國    97    年    12    月    31    日
                      交通法庭  法  官  林芳華
以上正本證明與原本無異。
如不服本判決應於收受本判決後10日內向本院提出上訴書狀，並
應敘述具體理由，如未敘述上訴理由者，應於上訴期間屆滿後20
日內補提理由書狀於本院（均須按他造當事人之人數附繕本）「
切勿逕送上級法院」。
                                書記官  林鈴芬
中    華    民    國    97    年    12    月    31    日
附錄本案論罪科刑法條
刑法第284條第2項
從事業務之人，因業務上之過失傷害人者，處1 年以下有期徒刑
、拘役或1 千元以下罰金，致重傷者，處3 年以下有期徒刑、拘
役或2 千元以下罰金。


司法院資訊處製作；財團法人民間司法改革基金會備份。
